【裁判字號】    92,台上,4617
【裁判日期】    920821
【裁判案由】    殺人未遂
【裁判全文】
最高法院刑事判決                              九十二年度台上字第四六一七號
    上  訴  人  甲○○
右上訴人因殺人未遂案件，不服台灣高等法院中華民國九十二年五月二十九日第二審
判決（九十二年度上訴字第七九０號，起訴案號：台灣桃園地方法院檢察署九十一年
度偵緝字第四四九號），提起上訴，本院判決如左：
    主  文
上訴駁回。
    理  由
按刑事訴訟法第三百七十七條規定，上訴於第三審法院，非以判決違背法令為理由，
不得為之。是提起第三審上訴，應以原判決違背法令為理由，係屬法定要件。如果上
訴理由狀並未依據卷內訴訟資料，具體指摘原判決不適用何種法則或如何適用不當，
或所指摘原判決違法情事，顯與法律規定得為第三審上訴理由之違法情形，不相適合
時，均應認其上訴為違背法律上之程式，予以駁回。本件原判決綜合調查證據之結果
，認上訴人甲○○共同犯有刑法第二百七十一條第二項第一項殺人未遂罪（累犯）之
事實，因認第一審判決，論上訴人以上開罪名，並以上訴人為未遂犯及累犯，依刑法
第二十六條前段規定減輕其刑及同法第四十七條規定加重其刑後，依先加後減之例，
量處有期徒刑陸年，為無不合，予以維持，駁回上訴人在第二審之上訴，已詳認定
犯罪事實之依據及憑以認定之理由，並對上訴人否認具殺人犯意之辯詞，如何不足採
信，均已依據卷內資料予以指駁及說明，從形式上觀察，原判決並無違背法令情形。
按刑法上殺人未遂罪與傷害罪之區別，應視加害人有無殺意以為斷。被害人所受傷害
程度，固不能據為認定有無殺意之唯一標準，但加害人下手及經過情形如何，於審究
犯意方面，仍不失為重要參考資料。上訴人如何具殺人故意，原判決已於理由一詳述
其調查審認之結果，核屬事實審法院採證認事職權之適法行使。次按事實之認定及證
據之取捨，乃屬事實審法院之職權。證人等所為供述及合法調查所得之證據，何者為
可採，事實審法院本得參酌其他相關證據為自由之判斷，苟無違反經驗法則或論理法
則，自難指為違法。原判決依憑上訴人之部分自白，告訴人顏世卿及證人呂岱融、張
耀中於偵審時之指訴及供證，如原判決理由一、(二)所列各項證據，與其他調查證據取
捨之結果，認定上訴人確有本件犯行，摒棄不採上訴人及證人曹明勇、鄧明正於一審
所為有利、迴護之詞，經核其證據之取捨及證明力之判斷於法均無不合。上訴意旨仍
執陳詞，謂案發當日上訴人曾對顏世卿說「等一下來和你處理」，並於顏世卿受傷倒
地後向顏世卿說「我叫阿國，有種來找我」等語，足證上訴人意在警告顏世卿，又依
據顏世卿所提驗傷單，顏世卿頭部外傷僅傷及皮層，未深入頭骨，上訴人自無殺人故
意，原判決事實欄所為上訴人有直接故意殺人之認定，顯與理由欄間接故意之認定前
後矛盾等語，係對原審採證認事用法職權之適法行使及原判決理由已詳為論斷之事項
，再事爭辯，洵與法定上訴第三審之形式要件不符，其上訴違背法律上之程式，應予
駁回。
據上論結，應依刑事訴訟法第三百九十五條前段，判決如主文。
中      華      民      國    九十二    年      八      月    二十一    日
                              最高法院刑事第五庭
                                  審判長法官  謝  家  鶴
                                        法官  洪  文  章
                                        法官  花  滿  堂
                                        法官  陳  世  淙
                                        法官  洪  佳  濱
      右正本證明與原本無異
                                              書  記  官
中      華      民      國    九十二    年      九      月      一      日


司法院資訊處製作；財團法人民間司法改革基金會備份。
